臺灣高等法院刑事判決　　　　　　　 100年度上訴字第3594號
上　訴　人
即　被　告　賴錫龍
上列上訴人因毒品危害防制條例案件，不服臺灣士林地方法院10
0 年度審訴字第528 號，中華民國100 年9 月30日第一審判決（
起訴案號：臺灣士林地方法院檢察署100 年度撤緩毒偵字第38號
），提起上訴，本院判決如下：
    主  文
上訴駁回。
    理  由
一、按依刑事訴訟法第350條、第361條、第362條、第367條規定
    ，不服地方法院之第一審判決而上訴者，須提出上訴書狀，
    並應敘述具體理由，為上訴必備之程式；其所提出之書狀未
    敘述上訴理由，或僅曾以言詞陳述上訴理由者，均應於上訴
    期間屆滿後20日內補提理由書於第一審法院。第一審法院經
    形式審查，認逾期未補提上訴理由者，應定期間先命補正；
    逾期未補正者，為上訴不合法律上之程式，應以裁定駁回。
    倘已提出上訴理由，但所提非屬具體理由者，則由第二審法
    院以上訴不合法律上之程式，判決駁回。而所謂具體理由，
    必係依據卷內既有訴訟資料或提出新事證，指摘或表明第一
    審判決有何採證認事、用法或量刑等足以影響判決本旨之不
    當或違法，而構成應予撤銷之具體事由，始克當之（例如：
    依憑證據法則具體指出所採證據何以不具證據能力，或依憑
    卷證資料，明確指出所為證據證明力之判斷如何違背經驗、
    論理法則）；倘僅泛言原判決認定事實錯誤、違背法令、量
    刑失之過重或輕縱，而未依上揭意旨指出具體事由，或形式
    上雖已指出具體事由，然該事由縱使屬實，亦不足以認為原
    判決有何不當或違法者（例如：對不具有調查必要性之證據
    ，法院未依聲請調查亦未說明理由，或援用證據不當，但除
    去該證據仍應為同一事實之認定），皆難謂係具體理由，俾
    與第二審上訴制度旨在請求第二審法院撤銷、變更第一審不
    當或違法之判決，以實現個案救濟之立法目的相契合，並節
    制濫行上訴（最高法院97年度台上字第892 號、97年度台上
    字第1402號、98年度台上字第2133號、98年度台上字第2158
    號、98年度台上字第2189號、98年度台上字第2204號、98年
    度台上字第4122號、98年度台上字第4196號、98年度台上字
    第4225號、98年度台上字第4238號、98年度台上字第4304號
    、98年度台上字第4468號、98年度台上字第4476號、99年度
    台上字第482 號、99年度台上字第870 號、99年度台上字第
    884 號、99年度台上字第987 號、99 年 度台上字第1209號
    、99年度台上字第1220號、99年度台上字第1318號、99年度
    台上字第7556號等判決意旨參照）。又原審法院對上訴書狀
    有無記載理由，為形式上之審查，認有欠缺，且未據上訴人
    自行補正者，固應定期間先命補正。然上訴理由是否具體，
    依民國96年7 月4 日刑事訴訟法第361 條修正理由三之說明
    ，屬第二審法院審查範圍，不在命補正之列。
二、本件原審依憑上訴人即被告賴錫龍之自白，以及上訴人為警
    查獲後所採取之尿液經送驗後，確認檢驗結果呈可待因、嗎
    啡陽性反應，有臺灣尖端先進生技醫藥股份有限公司99年6
    月25日尿液檢體編號042239號濫用藥物檢驗報告、臺北市政
    府警察局偵辦毒品案件尿液檢體委驗單各1 紙在卷可憑，暨
    扣案第一級毒品海洛因1 包（驗餘淨重共計0.09公克），及
    卷內交通部民用航空局航空醫務中心99年6 月25日航藥鑑字
    第0994194 號毒品鑑定書、臺灣士林地方法院檢察署91年度
    戒毒偵字第62號不起訴處分書、臺灣宜蘭地方法院95年度訴
    字第216 號宣示判決筆錄、刑案資料查註紀錄表、全國施用
    毒品案件紀錄表、矯正簡表各1 份，認定上訴人賴錫龍前因
    違反肅清煙毒條例案件，經本院以83年度上訴字第7557號判
    決處應執行有期徒刑13年確定，於84年3 月31日入監執行，
    於89年7 月27日保外就醫脫逃。脫逃期間因施用第一級毒品
    （原判決誤植為施用第一級、第二級毒品）案件，經依裁定
    送觀察、勒戒後，認有繼續施用毒品之傾向，經依裁定令入
    戒治處所施以強制戒治，嗣戒治成效評定為合格，於90年12
    月26日停止戒治交付保護管束並繼續執行殘刑，於91年5 月
    29日保護管束期滿，由臺灣士林地方法院檢察署檢察官於91
    年7 月1 日，以91年度戒毒偵字第62號為不起訴處分確定，
    刑期部分則於94年12月2 日假釋出監交付保護管束。再因施
    用第一級毒品（原判決誤植為施用第一級、第二級毒品）案
    件，經撤銷假釋，並由臺灣宜蘭地方法院以95年度訴字第21
    6 號判決處有期徒刑9 月確定，併同上開未執行完畢之刑，
    由本院以96年度聲減字第2212號裁定減刑及定應執行有期徒
    刑12年5 月確定，於98年4 月3 日易科罰金執行完畢。詎其
    猶不知悔改，於前案強制戒治執行完畢後之5 年內，再因施
    用毒品案件經法院判處罪刑確定後，復基於施用第一級毒品
    海洛因之犯意，於99年6 月8 日下午1 時許，在臺北市○○
    區○○街46號4 樓，以摻入香菸內點火吸食之方式，施用第
    一級毒品海洛因1 次，嗣於同年月9 日中午12時30分許，在
    臺北市大同區○○○路○ 段70巷33號前，因行跡可疑為警盤
    查，經警扣得第一級毒品海洛因1 包（驗餘淨重0.09公克）
    ，並採其尿液送驗後查獲。適用毒品危害防制條例第10條第
    1 項、第18條第1 項前段，刑法第11條、第47條第1 項等規
    定，論處上訴人施用第一級毒品，累犯，處有期徒刑7 月，
    扣案之第一級毒品海洛因1 包（驗餘淨重共計0.09公克）沒
    收銷燬之。核無違誤或不當。
三、本件上訴人即被告賴錫龍不服原判決，提起上訴，上訴意旨
    略以：本案上訴人繼續施用毒品之犯罪動機乃因其鼠蹊部有
    針頭斷裂疼痛難耐而為止痛，以致繼續施用毒品無以戒治、
    所生危害不大、生活狀況不良等一切情狀，原審未慮及上開
    個人情節是否符合客觀情況，而得以依刑法第57條、第59條
    予以減刑，遽予量處有期徒刑7 月，似嫌過重，且有量刑理
    由未備，爰提起上訴請求量處有期徒刑6 月，予以易科罰金
    云云，並提出行政院國軍退除役官兵輔導委員會台北榮民總
    醫院88年6 月17日住院診斷證明書、國立台灣大學醫學院附
    設醫院88年8 月20日診斷證明書、長庚紀念醫院88年11月24
    日診斷證明書各1 件（均影本）為佐。惟按量刑之輕重，係
    屬事實審法院得依職權自由裁量之事項，苟於量刑時，已依
    行為人之責任為基礎，並斟酌刑法第57條各款所列情狀，而
    未逾越法定範圍，又未濫用其職權，即不得遽指為違法（最
    高法院99年台上字第189 號判決意旨參照）。原審就上訴人
    所犯施用第一級毒品罪，於其刑之裁量，已審酌上訴人曾因
    施用毒品犯行而送觀察、勒戒、強制戒治及法院判處罪刑確
    定，仍不知悛悔，復再施用毒品，顯見其無戒絕之決心，惟
    念其施用毒品乃戕害自己身心健康，尚未危及他人，並考量
    其犯後於偵審中均坦承犯行之犯後態度，兼衡其犯罪之動機
    、目的、智識程度及其患有右側股溝異物之生活狀況等一切
    情狀，業以行為人之行為罪責為基礎，並斟酌刑法第57條各
    款所列情狀，在法定刑度內，酌量科刑，無何偏執一端，致
    明顯失出失入情形。被告上訴理由，僅空泛指摘原判決對其
    所犯施用第一級毒品罪，量刑似嫌過重，且理由未備，並未
    依據卷內既有訴訟資料或提出新事實、新證據，指摘或表明
    原審判決有何採證認事、用法或量刑等足以影響判決本旨之
    不當或違法，而構成應予撤銷之具體事由。況上訴人於本案
    復屬累犯，依刑法第47條第1 項之規定，係必加重其刑，原
    審僅量處有期徒刑7 月，自無上訴狀中所載：量刑似嫌過重
    之情形。再刑法第59條之酌量減輕其刑，必須犯罪另有特殊
    之原因與環境等，在客觀上足以引起一般同情，認為即予宣
    告法定最低度刑期猶嫌過重者，始有其適用。至行為人犯罪
    之動機、目的、犯罪之手段、犯罪後所生之損害、犯罪後之
    態度、犯罪行為人之生活狀況、品行、智識程度等，僅屬得
    於法定刑內審酌量刑之事項，非酌量減輕之理由，而本案被
    告所涉施用第一級毒品罪係最輕本刑為有期徒刑6 月以上之
    罪，要無情輕法重之情，且原審業詳為審酌一切情狀而為量
    刑，復衡以前揭被告所辯其犯罪動機之依憑，均為88年間之
    就醫診斷證明書，實難據認被告於99年6 月8 日犯本案有何
    特殊之原因或環境等，在客觀上足以引起一般同情之處，自
    不符得依刑法第59條規定酌量減輕其刑。衡以首開規定及說
    明，被告不服原判決，並未提出合於刑事訴訟法第361 條第
    2 項規定之具體理由，與未提出具體理由無異，其上訴不合
    法律上之程式，爰不經言詞辯論，予以駁回。
據上論斷，依刑事訴訟法第367 條前段、第372 條，判決如主文
。
中    華    民    國   100    年    12    月    15    日
                    刑事第十三庭審判長法  官  蔡新毅
                                      法  官  林秋宜
                                      法  官  王美玲
以上正本證明與原本無異。
如不服本判決，應於收受送達後10日內向本院提出上訴書狀，其
未敘述上訴之理由者並得於提起上訴後10日內向本院補提理由書
（均須按他造當事人之人數附繕本）「切勿逕送上級法院」。
                                      書記官  蔡儒萍
中    華    民    國   100    年    12    月    15    日